【裁判字號】    99,訴,317
【裁判日期】    990331
【裁判案由】    返還價金 等
【裁判全文】
臺灣高雄地方法院民事判決               99年度訴字第317號
原      告  甲○○
被      告  乙○○○
訴訟代理人  何曜男律師
上列當事人間返還價金等事件，經本院於民國99年3 月22日言詞
辯論終結，判決如下：
    主      文
原告之訴及假執行之聲請均駁回。
訴訟費用由原告負擔。
    事實及理由
一、原告主張：伊於民國97年4 月30日向被告購買坐落高雄市○
    ○區○○段一小段2020地號及其上同段3743建號即門牌號碼
    高雄市○○區○○街275 號3 樓之1 建物（下稱系爭房地）
    ，總價新臺幣（下同）158 萬元，兩造並簽訂不動產買賣契
    約書（下稱系爭契約），伊於購屋時曾特別詢問被告系爭房
    屋有無管路漏水問題，被告以沒有聽說敷衍帶過，嗣伊於97
    年5 月底入住後3 個月即97年9 月初，發現系爭房屋主臥室
    房壁面有裂痕，周圍濕潤，於98年初發現系爭房屋2 間臥房
    、浴廁、客廳、餐廳均出現天花板滴滲水、牆壁脫漆、油漆
    面凸起滲水，牆壁電燈開關盒內滴水，室內電話因管線潮濕
    無法使用，經中華電信公司維修未果，臥室電燈無法使用，
    牆壁因漏水浸潤發霉，霉粉末到處飛散，經伊向大樓住戶查
    詢，始發現該大樓曾於90年4 月間經由本院強制執行進入6
    樓屋內維修可能漏水之管線，然於92年12月間再度發生各樓
    層漏水現象，被告並曾參與解決漏水事宜，被告明知系爭房
    屋有嚴重滲漏水情事，以高壓灌注法暫時止住滲漏水現象，
    佐以重新油漆粉飾，故意隱瞞伊，且霉粉末到處飛散，伊之
    子王哲夫入住後已生過敏現象，已達影響健康無法安居之狀
    況，爰依民法第359 條規定解除系爭契約，請求返還已付價
    金158 萬元，並以本起訴狀之送達作為意思表示之通知。並
    聲明：(一)被告應給付原告158 萬元，及自起訴狀繕本送達翌
    日起至清償日止，按年息5%計算之利息。(二)願供擔保，請准
    宣告假執行。
二、被告則以：伊於委託出售時並無刻意對系爭房屋重新油漆粉
    刷，但有依常情稍作整理，原告買屋前第1 次看屋，係從管
    理室拿鑰匙，自己到系爭房屋查看，就系爭建物之情形完全
    明白，原告亦無就系爭房屋漏水情形詢問伊，且系爭房屋自
    92年間出租以來，均無漏水問題，僅因樓上有強制執行封管
    事件，而有滲水現象，但已請人修復，交屋時已無滲水情形
    ，伊並無隱瞞及故意不告知系爭房屋漏水情事，原告自承於
    97年9 月間已知系爭房屋有漏水情形，卻遲至98年5 月13日
    聲請調解，並於98年6 月間始以起訴狀繕本之送達為解約之
    意思表示，已逾6 個月之除斥期間，不得主張解除契約，又
    原告主張之漏水瑕疵，與房屋結構無關，並無解除契約之必
    要等語，資為抗辯。並聲明：(一)原告之訴駁回。(二)如受不利
    判決，願供擔保請准宣告免為假執行。
三、兩造不爭執之事項：
  (一)原告於97年4 月30日向被告購買系爭房地，總價158 萬元，
    兩造並簽訂系爭契約，有系爭契約為證。
  (二)系爭房屋所屬大樓曾於90年4 月間經由本院強制執行進入6
    樓屋內維修可能漏水之管線。
四、本件之爭點：被告得否依民法第359條之規定解除契約？
  (一)按物之出賣人對於買受人，應擔保其物依第373 條之規定危
    險移轉於買受人時無滅失或減少其價值之瑕疵，亦無滅失或
    減少其通常效用或契約預定效用之瑕疵。但減少之程度，無
    關重要者，不得視為瑕疵。出賣人並應擔保其物於危險移轉
    時，具有其所保證之品質，固為民法第354 條所明定，惟買
    受人應按物之性質，依通常程序從速檢查其所受領之物。如
    發見有應由出賣人負擔保責任之瑕疵時，應即通知出賣人。
    買受人怠於為前項之通知者，除依通常之檢查不能發見之瑕
    疵外，視為承認其所受領之物。不能即知之瑕疵，至日後發
    見者，應即通知出賣人，怠於為通知者，視為承認其所受領
    之物。亦為同法第356 條所規定。
  (二)經查，原告係於97年4 月30日向被告買受系爭房地，已如前
    述，而原告於97年9 月間發現系爭房屋有漏水之瑕疵，並未
    立即通知系爭房屋之前手即被告，其係於98年5 月13日向區
    公所聲請調解時，始由區公所通知被告到場調解，且交屋時
    ，原告並未發現系爭房屋有漏水情形等情，此經原告自承在
    卷（見本院卷第92頁），是被告將系爭房屋交付原告時，系
    爭房屋並未有漏水情事，且原告於被告交屋後約3 、4 個月
    ，發現系爭房屋有漏水之瑕疵，並未立即通知出賣人即被告
    ，而係距發現時起相隔逾半年以上始向區公所聲請調解，再
    由區公所通知被告到場調解，足堪認定。原告雖主張伊於購
    屋時曾詢問被告系爭房屋有無管路漏水問題，被告以未聽說
    敷衍帶過云云，惟為被告所否認，而原告復未能就此舉證以
    實其說。又觀以原告所提出之住戶提案協調會會議記錄、里
    長協調發言記錄、管委會函等件（見本院卷第57-60 ），上
    開會議記錄及函文所載開會及發文時間均為93年間，距本件
    原告買受系爭房屋已約4 年前，縱系爭房屋於斯時確有漏水
    情事，惟被告將系爭房屋交付原告時既未有該情形，足認被
    告於交付系爭房屋前曾修復該瑕疵，尚難以系爭房屋於交付
    原告後，嗣再發生漏水情事，即遽認兩造就系爭房屋為買賣
    時，出賣人即被告有故意不告知該瑕疵於買受人即原告之情
    事。職是之故，本件原告於被告交付系爭房屋後固發現漏水
    之瑕疵，惟其並未立即通知出賣人即被告，顯違背買受人於
    發現受領之買賣標的物有瑕疵後從速通知之法定義務，而有
    怠於為通知之情形，揆諸前揭規定，應視為承認其所受領之
    物符合約定之品質而喪失瑕疵擔保權利，則原告自不得主張
    被告應負瑕疵擔保責任，並據以解除系爭契約。
五、綜上所述，本件原告對系爭房屋上開漏水之瑕疵並未履行從
    速通知之義務，應視為承認其所受領之物符合約定之品質，
    原告自不得依物之瑕疵擔保規定解除系爭契約。從而，原告
    所為之本件請求，洵非正當，為無理由，應予駁回。原告之
    訴既經駁回，其假執行之聲請已失所附麗，應併駁回之。
六、結論：本件原告之訴，為無理由，依民事訴訟法第78條之規
    定，判決如主文。
中    華    民    國    99    年    3     月    31    日
                    民事鳳山分庭法  官  何悅芳
正本係照原本作成。
如不服本判決，應於送達後20日內，向本院提出上訴狀並表明上
訴理由，如於本判決宣示後送達前提起上訴者，應於判決送達後
10日內補提上訴理由書（須附繕本）。
中    華    民    國    99    年    3     月    31    日
                                書記官  陳俐嫺

司法院資訊處製作；財團法人民間司法改革基金會備份。
